【裁判字號】    99,易緝,14
【裁判日期】    990211
【裁判案由】    詐欺
【裁判全文】
臺灣臺南地方法院刑事判決              99年度易緝字第14號
公  訴  人  臺灣臺南地方法院檢察署檢察官
被      告  甲○○
            乙○○
上列被告因犯詐欺案件，經檢察官提起公訴（85年度偵字第
12181號），本院判決如下：
    主  文
本件免訴。
    理  由
一、公訴意旨：甲○○與乙○○係夫妻關係，與石智全（另案審
    結）則係兄弟關係，三人共同意圖為自己不法之所有之概括
    犯意，由石智全出面虛偽設立全漢莊股份有限公司，於85年
    10月12日，至台南市○○路○段323號告訴人丙○○住處，
    由甲○○向告訴人丙○○誆稱因其姐在台北銀行台南分行有
    二棟房屋辦貸款，須讓他公司做業績，請求告訴人丙○○將
    五佰萬元存入他公司帳戶四天，四天後由告訴人丙○○領回
    ，告訴人丙○○不疑有詐，乃如數存入五百萬元，詎甲○○
    、乙○○、石智全三人於同月15日即將五百萬元存款提領一
    空，並於翌日（16日）搭機潛逃出境，告訴人丙○○始知受
    騙。因認被告甲○○、乙○○上揭所為係涉刑法第201條第
    1項之偽造有價證券、刑法第339條第1項之詐欺取財等罪嫌
    ，2罪間為牽連犯之關係，並應從較重之偽造有價證券罪處
    斷等語。
二、按時效已完成者，應諭知免訴之判決。法院諭知免訴判決，
    得不經言詞辯論為之。刑事訴訟法第302條第2款、第307條
    分別定有明文。
三、查被告行為後，刑法第2條及第33條業於94年2月2日修正公
    布，95年7月1日起施行。按行為後法律有變更者，適用行為
    時之法律，但行為後之法律有利於行為人者，適用最有利於
    行為人之法律，刑法第2條第1項定有明文。茲本條係規範行
    為後法律變更所生新舊法律比較適用之準據法，本身尚無新
    舊法比較之問題，於新法施行後，應一律適用新法第2條第1
    項之規定，為「從舊從輕」之比較（最高法院95年5月23日
    95年度第8次刑事庭會議決議參照）。又查，修正後刑法第
    80條第1項及修正前刑法第80條第1項關於追訴權時效期間之
    規定不同，修正後刑法所定時效期間較長，亦即行為人被追
    訴之期限較久，自屬對行為人不利，比較結果自以修正前刑
    法第80條較有利於行為人，本件關於追效權時效，自應適用
    修正前刑法第80條之規定。則關於追訴權時效之停止進行，
    及其期間、計算，亦應一體適用修正前刑法第83條之規定，
    合先敘明。
四、經查被告甲○○、乙○○被訴涉犯刑法第201條第1項之偽造
    有價證券、刑法第339條第1項之詐欺取財等罪嫌，2罪間為
    牽連犯之關係，應從較重之偽造有價證券罪處斷，其犯罪終
    了日為85年10月12日，經公訴人於85年10月17日開始偵查，
    後因被告逃匿，經本院於86年3月28日發布通緝，嗣於85年
    11月25提起公訴，並於86年1月16日繫屬本院。復依刑法第
    201條偽造有價證券罪之法定最重本刑為有期徒刑10年，依
    修正前刑法第80條第1項第2款規定，追訴權時效期間為10年
    ，再依同法第83條第1項、第3項規定，及參照司法院29年院
    字第1963號解釋，本案追訴權之時效期間應加計因通緝而停
    止之2年6月期間，共計為12年6月。惟自公訴人自85年10月
    17日開始偵查，迄86年3月28日本院發布通緝前，扣除公訴
    人85年11月25日提起公訴迄案件於86年1月16日繫屬本院之
    期間後，依司法院大法官會議釋字第138號解釋，此時追訴
    權既無不行使之情形，自不生時效進行之問題，亦應予以加
    計。是本件被告甲○○、乙○○自犯罪終了日之85年10月12
    日起算，追訴權時效完成日應為98年8月2日，故被告甲○○
    、乙○○涉偽造有價證券罪嫌追訴權時效迄今已完成。揆諸
    首開說明，爰不經言詞辯論，逕為免訴之諭知。至於檢察官
    另以(一)甲○○先佯與告訴人丙○○合夥從事水果貿易，並於
    民國（下同）85年年4月18日起以柳丁進口生意為由，連續
    於85年4月18日、22日、5月7日、22日、25日分別進口柳丁1
    櫃、4櫃、8櫃、21櫃、10櫃，共計新臺幣（下同）2,700萬
    元，嗣甲○○向告訴人丙○○誆稱上開進口柳丁有海關提領
    單隨時可提領，經告訴人丙○○至海關提領時，海關人員卻
    告知須提出海關通知書始可提領上開柳丁，告訴人丙○○提
    領柳丁遭拒後，隨即至甲○○處請求賠償，甲○○為安撫告
    訴人丙○○，即交付支票予告訴人，惟俟告訴人丙○○欲兌
    現提領時，始發現上開支票均是拒絕往來票，其始知受騙等
    語（86年度偵字第205號），及(二)又甲○○、乙○○利用告
    訴人林文彬將其所有（貨車係登記在甲○○、乙○○所開設
    之公司名下，惟實際付款人係林文彬）貨車靠行在其所開設
    公司，並為該公司載貨之機會，因其所載之貨物每次總價約
    壹佰萬元，要求林文彬至中國農民銀行股份有限公司永康分
    行（下簡稱中國農民銀行）開戶，並將空白支票交由甲○○
    、乙○○保管以做保證，告訴人林文彬即於85年5月間將上
    開支票及印章交付。甲○○、乙○○於取得上開支票及印章
    後，共同意圖供行使之用基於偽造有價證券之犯意，未經告
    訴人林文彬之同意或授權，於85年8月26日前之不詳時、地
    ，偽造支票，並持以行使，致告訴人林文彬損失1,156,000
    元，且其貨車亦遭法院拍賣。嗣經中國農民銀行向告訴人林
    文彬催討票款，告訴人林文彬始悉上情等語（86年度偵字第
    14060號），認為均與起訴意旨有修正前刑法第56條裁判上
    一罪之連續犯關係，向本院聲請併案。惟起訴部分既因追訴
    時效完成而經本院為免訴判決，併案部分即無從審理進而認
    定有無裁判上一罪之關係，從而，此部分應退回檢察官另為
    處理，併此敘明。
據上論斷，應依刑事訴訟法第302條第2款、第307條，判決如主
文。
中    華    民    國    99    年    2       月  11    日
                  刑事第八庭  審判長法  官  洪士傑
                                    法  官  蘇碧珠
                                    法  官  林臻嫺
以上正本證明與原本無異。
如不服本判決應於收受本判決後10日內向本院提出上訴書狀，並
應敘述具體理由。如未敘述上訴理由者，應於上訴期間屆滿後20
日內向本院補提理由書狀（均須按他造當事人之人數附繕本）「
切勿逕送上級法院」。
                                    書記官  黃鋕偉
中    華    民    國    99    年    2    月    11     日

司法院資訊處製作；財團法人民間司法改革基金會備份。
